【裁判字號】    99,台上,5709
【裁判日期】    990916
【裁判案由】    違反毒品危害防制條例
【裁判全文】
最高法院刑事判決            九十九年度台上字第五七０九號
上  訴  人  乙○○
選任辯護人  呂福元律師
上  訴  人  甲○○
上列上訴人等因違反毒品危害防制條例案件，不服台灣高等法院
中華民國九十九年六月二十二日第二審判決（九十九年度上訴第
九五一號，起訴案號：台灣新竹地方法院檢察署九十八年度偵字
第三一０號），提起上訴，本院判決如下：
    主  文
上訴駁回。
    理  由
按刑事訴訟法第三百七十七條規定，上訴於第三審法院，非以判
決違背法令為理由，不得為之。是提起第三審上訴，應以原判決
違背法令為理由，係屬法定要件。如果上訴理由書狀並未依據卷
內訴訟資料，具體指摘原判決不適用何種法則或如何適用不當，
或所指摘原判決違法情事，顯與法律規定得為第三審上訴理由之
違法情形，不相適合時，均應認其上訴為違背法律上之程式，予
以駁回。本件上訴人乙○○上訴意旨略稱：(一)、原判決認定乙○
○有原判決事實欄所載之犯行，係依憑共犯呂成均、張邦泉、林
毓程不利於乙○○供述各情，為其主要論據之一。然呂成均、張
邦泉於第一審審理中證稱：彼等受僱於乙○○係製作甲基安非他
命二公斤，可獲得新台幣（下同）二萬元之代價等情。惟張邦泉
另於調查站供稱：伊受僱於「弟哥」（即乙○○）製造笨丙酮，
如成功，「弟哥」每次會拿三至五萬元給伊等語，其前後供述之
內容顯不相符。又張邦泉於檢察官偵查中雖供稱：乙○○有命伊
承租新竹市○○路○段二巷一七三之六號房屋，作為製造甲基安
非他命成品第二階段之工廠等情。惟張邦泉另於第一審審理中證
稱：上開房屋係蔡典元打電話要伊去租的等語，其前後供述之內
容亦不相符。乃原判決未究明張邦泉何部分之供述係屬事實，即
採張邦泉相關供述之內容，為不利於乙○○認定之依據。另依呂
成均相關供述及所具書狀之內容以觀，足見呂成均有可能為邀減
刑之寬典，而就參與製毒之成員為不實之供述。再卷附乙○○與
林毓程間之通訊監察譯文內容，雖可為呂成均不利於乙○○供述
之補強證據。惟依證人即調查員蔡老源所證述之內容以觀，相關
通訊監察譯文內容之解讀，係屬蔡老源個人之推測，不能採為不
利於乙○○認定之依據。乃原判決未詳細斟酌上情，逕採上開證
據為不利於乙○○之認定，於法有違。(二)、原判決於理由欄論述
說明：呂成均於檢察官偵查及第一審審理中作證時，其參與本件
犯行部分業經原審法院另案判決確定，其顯無為能卸責或邀減刑
之寬典，而將相關責任推諉於乙○○之可能等情。然依呂成均相
關供述及其所具書狀之內容，足見其係為邀減刑寬典而為不實之
供述，且其於第一審審理中若為與之前不同之供述，有遭檢察官
追訴偽證罪之可能，故呂成均於第一審審理中仍為不利於乙○○
之證述。又呂成均、張邦泉與乙○○間之關係是否密切，並不能
據以推論彼等不利於乙○○供述各情足以採信。另依本院另案判
決及法務部調查局相關函文之內容，足見DL（即粗製液體甲基安
非他命，下稱DL）產物雖含有甲基安非他命成分，但仍未達純化
結晶可供施用之程度，尚難認乙○○製造甲基安非他命既遂。乃
原判決未詳細斟酌上情，逕為不利於乙○○之認定，於法有違等
語。上訴人甲○○上訴意旨略稱：(一)、原判決依憑甲○○相關供
述各情，據以認定甲○○有參與本件犯行。然依甲○○於檢察官
偵查中相關供述各情以觀，足見甲○○僅供承幫助呂成均等人搬
運原料，且呂成均向甲○○告稱所搬運者係酒精及廢水，甲○○
並否認有幫忙看顧機器情事，乃原審未詳細斟酌上情，逕為不利
於甲○○之認定。又原判決事實欄記載：甲○○擔任搬運、卸載
製毒原料工作，或於呂成均、張邦泉外出時，負責看顧機台及監
控製毒溫度等情。乃其理由欄說明係由呂成均、張邦泉搬運製造
完成之DL至倉庫，而未論述甲○○亦有參與該部分之犯行，於法
有違。(二)、原判決認定甲○○有為如原判決事實欄所載之犯行，
除依憑甲○○於第一審供述各情外，並未說明有何其他補強證據
可資參照。又依甲○○於檢察官偵查及第一審審理中相關供述之
內容，足見甲○○曾於檢察官偵查及第一審審理中自白，乃原判
決未依毒品危害防制條例第十七條第二項之規定予以減輕其刑。
另依證人蔡老源所證述之內容，足見本件監聽之六線電話，其內
並未包括甲○○之電話在內，且相關通訊監察譯文亦未載及甲○
○，足見甲○○確未參與本件犯行。乃原審未詳細斟酌上情，而
於無明確證據之情形下，即逕為不利於甲○○之認定，於法有違
等語。
惟查：原判決認定上訴人二人有原判決事實欄所記載之共同製造
第二級毒品（乙○○累犯）犯行，係以訊據乙○○不否認伊綽號
為「弟哥」，及曾經到過新竹市○○路○段一一五巷二五二號鐵
皮屋（下稱製毒鐵皮屋）等事實，其雖否認有共同製造甲基安非
他命之犯行，辯稱：伊前往製毒鐵皮屋之原因，是蔡廷光向伊借
錢，由蔡典元擔任保證人，蔡典元為了證明其還款能力，而數次
帶伊至製毒鐵皮屋，伊並未參與本件犯行等語。另訊據甲○○不
否認認識張邦泉、乙○○、呂成均等人，且曾去過製毒鐵皮屋等
事實，其雖否認有共同製造甲基安非他命之犯行，辯稱：伊因將
貨車借給張邦泉，才到過上開製毒鐵皮屋，伊並未參與本件犯行
云云。然查上訴人二人確有為原判決事實欄所載之犯行，業據呂
成均、張邦泉、林毓程證述甚詳。而依呂成均、張邦泉於第一審
審理中證述各情以觀，彼等就相關犯罪情節之供述甚為具體明確
，且乙○○並曾以金錢資助或借貸與呂成均、張邦泉，彼等三人
間之關係甚為密切，呂成均、張邦泉顯無設詞誣陷乙○○之可能
；呂成均、張邦泉於原審法院另案審理中自白本件犯行，並經原
審法院另案判決彼等製造第二級毒品罪刑確定，業經原審調閱彼
等相關刑事案卷查明無訛，彼等顯無為能卸責或邀減刑之寬典，
而將相關責任推諉乙○○之可能；呂成均、張邦泉、林毓程於調
查站即為不利於乙○○之供述，而依警方查獲呂成均、張邦泉、
林毓程之過程以觀，彼等就相關事實顯無相互勾串之機會等情，
堪認呂成均、張邦泉、林毓程不利於乙○○供述各情係屬事實。
又依甲○○於第一審審理中供承各情，參照甲○○多次受張邦泉
之託載貨至製毒鐵皮屋，且其並認識張邦泉、乙○○及知悉呂成
均、林毓程等人，而製造甲基安非他命之罪責甚重，為該犯行之
人為避免遭治安單位查獲，應無隨意任製造毒品犯行曝光之可能
，而依甲○○相關供述各情以觀，苟非甲○○知情並參與本件犯
行，乙○○等人斷無讓甲○○載貨進入製毒鐵皮屋之可能，況甲
○○並曾在該製毒鐵皮屋內代為看顧製毒機器，堪認甲○○知情
並參與本件犯行。另本件如何偵辦之過程，並經證人蔡老源證述
甚詳，並有相關通訊監察譯文附卷足憑。又如原判決事實欄所載
各查獲地點，經警方查扣如原判決附表一至四所示，即甲基安非
他命及製毒所用之相關物品，而上開查扣物經送鑑定結果分別係
甲基安非他命，或於相關物品上殘留有甲基安非他命等成分，有
法務部調查局民國九十六年二月十日調科壹字第０九六二二一六
二０００號鑑定書及相關照片附卷足稽。另依證人闕山仲所證述
之內容，堪認上訴人等已製造甲基安非他命既遂。林毓程嗣於第
一審審理中雖為有利於乙○○之供述，然其供述各情顯與調查所
得之事證不符，顯係事後迴護乙○○之詞，並無足取。上訴人二
人否認辯解各情，無非係屬事後卸責之詞，不足採信等情，予以
綜合判斷。因而維持第一審論處上訴人二人共同製造第二級毒品
（乙○○累犯）罪刑之判決，駁回上訴人二人在第二審之上訴，
已於判決內說明其所憑之證據及其認定之理由。按供述證據前後
，雖稍有參差或互相矛盾，事實審法院非不可本於經驗法則斟酌
其他證據作合理之比較定其取捨，從而供述證據之一部認為真實
者予以採取，亦非證據法則所不許。又證據之取捨與證據之證明
力如何，均屬事實審法院得自由裁量、判斷之職權；苟其此項裁
量、判斷，並不悖乎通常一般之人日常生活經驗之定則或論理法
則，又於判決內論敘其何以作此判斷之心證理由者，即不得任意
指摘其為違法，而據為提起第三審上訴之合法理由。原判決綜合
上述各項證據資料，據以認定上訴人二人確有如原判決事實欄所
載，即製造甲基安非他命既遂之犯行等情，乃其採證認事調查職
權之合法行使，且無違背論理法則及經驗法則等情事，不容任意
指為違法。供述證據，本得分為體驗供述與意見供述。前者，係
就其自己所體驗之事實而為供述，依法自具證據能力；至後者，
則指就某事項陳述其個人意見。證人所提供之意見或所推測之事
項，如與其體驗之事實無關者，依刑事訴訟法第一百六十條之規
定，固無證據能力；但如其陳述係以其實際之經驗為基礎時，既
非單純之個人意見或推測之詞，亦非間接傳聞自他人之陳述，仍
得作為證據。證人即自始負責偵辦本案至查獲止之調查員蔡老源
，其關於乙○○與林毓程間通訊監察譯文相關用語之解讀，係依
其擔任調查員之經歷就親身體驗之事實而為供述，尚與單純之個
人意見或推測之詞有間，原判決採其相關供述各情為認定犯罪事
實之佐證，自難認於法有何不合。關於犯罪之細節，如非犯罪構
成之要素，而與犯罪同一性無關者，判決書之記載縱未臻詳細，
如於判決並無影響，即無違法可言。甲○○有無參與搬運DL等細
節，並非犯罪構成之要素，縱認原判決關於此部分之論述說明未
盡明確，而有微疵，然於判決結果並無影響，依刑事訴訟法第三
百八十條規定，仍不得據為合法之第三審上訴理由。原判決已說
明其認定甲○○有參與本件犯行所依憑之證據及理由，而原判決
並未認定甲○○曾於檢察官偵查中自白，且依甲○○於上訴理由
狀援引其於檢察官偵查中相關供述各情，其否認犯行並對犯罪情
節多所辯解，甲○○上訴意旨任稱其於檢察官偵查中亦曾自白云
云，並非有據。上訴人二人上訴意旨徒憑己意或就原判決已有說
明之事項，或就原審判斷證據證明力之合法職權行使，漫指其違
法，重為單純事實上之爭執，難謂係適法上訴第三審之理由，彼
等上訴違背法律上之程式，均應予駁回。
據上論結，應依刑事訴訟法第三百九十五條前段，判決如主文。
中    華    民    國  九十九  年    九    月   十六   日
                      最高法院刑事第一庭
                          審判長法官  董  明  霈
                                法官  林  茂  雄
                                法官  張  祺  祥
                                法官  洪  昌  宏
                                法官  林  瑞  斌
本件正本證明與原本無異
                                      書  記  官
中    華    民    國  九十九  年    九    月  二十一  日
                                                      V

司法院資訊處製作；財團法人民間司法改革基金會備份。
